【裁判字號】    95,上訴,1329
【裁判日期】    950523
【裁判案由】    毒品危害防制條例
【裁判全文】
臺灣高等法院刑事判決                95年度上訴字第1329號
上  訴  人  臺灣板橋地方法院檢察署檢察官
被      告  甲○○
上列上訴人因被告違反毒品危害防制條例案件，不服臺灣板橋地
方法院94年度訴字第2558號，中華民國95年2月22日第一審判決
（起訴案號：臺灣板橋地方法院檢察署94年度毒偵字第5046號，
併案審理案號：臺灣板橋地方法院檢察署95年度毒偵字第2911號
、2188號、臺灣臺北地方法院檢察署95年度毒偵字第980號），
提起上訴，本院判決如下：
    主  文
原判決撤銷。
甲○○連續施用第一級毒品，累犯，處有期徒刑拾月，附表壹所
示之物分別沒收銷燬之或沒收。又連續施用第二級毒品，累犯，
處有期徒刑柒月，附表貳所示之物分別沒收銷燬之或沒收。應執
行有期徒刑壹年肆月，附表壹與貳所示之物分別沒收銷燬之或沒
收。
    事  實
一、甲○○前因施用毒品案件，經臺灣板橋地方法院裁定送觀察
    、勒戒後，因認無繼續施用毒品傾向，於民國（下同）92年
    3月27日觀察、勒戒執行完畢釋放，經臺灣板橋地方法院檢
    察署檢察官於同日以92年度毒偵字第908號為不起訴處分確
    定。甲○○於觀察、勒戒執行完畢釋放後之五年內，又因連
    續施用第二級毒品案件，經臺灣板橋地方法院於93年10月29
    日以93年度簡字第4829號判處有期徒刑四月，並於93年11
    月29日確定，94年1月6日繳納易科罰金執行完畢。
二、甲○○於觀察、勒戒執行完畢釋放後之五年內，基於施用第
    一級毒品海洛因與施用第二級毒品甲基安非他命之概括犯意
    ，連續施用第一級毒品海洛因與第二級毒品甲基安非他命，
    而分別於下列時地被查獲：
(一)、94年9月5日晚上9時許，在其臺北縣土城市○○街2巷14號13
    樓住處之後方陽台，以將海洛因置入玻璃球內燒烤，吸食煙
    霧之方式，施用第一級毒品海洛因一次；另基於施用第二級
    毒品甲基安非他命（起訴書誤載為安非他命，以下均同）之
    概括犯意，於觀察、勒戒執行完畢釋放後之五年內即自94年
    3月間某日起至94年9月6日凌晨5時許止，在上址以上述方式
    ，約一星期施用二至三次，連續多次施用第二級毒品甲基安
    非他命，約一星期施用二至三次。94年9月6日上午11時55分
    許，警方持臺灣板橋地方法院核發之搜索票，至上址搜索，
    扣得第二級毒品甲基安非他命九包（驗前毛重25.9公克，驗
    後毛重25.882公克，起訴書誤載為2.63公克）、其所有供施
    用第二級毒品甲基安非他命所用之勺子二支及供施用第二級
    毒品甲基安非他命預備之分裝袋十個，並採集其尿液送驗查
    獲上情（起訴之臺灣板橋地方法院檢察署94年度毒偵字第50
    46號，下稱第一案）。
(二)、甲○○仍基於相同概括犯意，於95年2月3日中午14時許在臺
    北縣土城市○○街2巷14號13樓自宅陽台，以將第一級毒品
    海洛因毒品加入香煙內燒烤吸食；另再將第二級毒品甲基安
    非他命毒品放置在玻璃球內，再以打火機燒烤產生煙霧等方
    式吸食毒品，而於95年2月3日16時30分，在臺北縣中和市○
    ○路96號加油站前，因形跡可疑，經警盤查而查獲甲○○非
    法持有第一級海洛因毒品一包（毛重0.52公克，驗後淨重0.
    32公克）及第二級毒品甲基安非他命毒品十五包（毛重17.6
    4公克）等物（移送本院併案審理之臺灣板橋地方法院檢察
    署95年度毒偵字第2911號、2188號，下稱第二案）。
(三)、甲○○復基於同前施用第一級毒品海洛因及第二級毒品安非
    他命之犯意，於95年3月22日4時許，在臺北縣新店市○○路
    235巷250之1號彩色汽車旅館310號房內，施用第一級毒品海
    洛因及第二級毒品安非他命。嗣於同日6時40分許為警查獲
    ，並扣得第一級毒品海洛因三包（毛重1.18公克，淨重0.58
    公克），滲有海洛因之香菸三支，與供施用第一級毒品海洛
    因使用之注射針筒二支及第二級毒品甲基安非他命八包（毛
    重6.26公克，淨重4.66公克），供施用第二級毒品甲基安非
    預備或使用之電子秤一台、分裝袋一包、分裝杓一支、吸食
    器一個，與第三級毒品K他命（毛重0.3公克，淨重0.1公克
    ）等物（移送本院併案審理之臺灣臺北地方法院檢察署95年
    度毒偵字第980號，下稱第三案）。
四、案經臺北縣政府警察局移送臺灣板橋地方法院檢察署檢察官
    偵查起訴與移送併案審理以及臺灣板橋地方法院檢察署檢察
    官移送併案審理。
    理  由
一、被告甲○○經合法傳喚無正當之理由不到庭，然前揭犯罪事
    實，業據被告甲○○於警詢、偵查、原審、本院準備程序坦
    承不諱，且查：
(一)、本件認定事實所引用之本件卷內所有卷證資料（包含人證與
    文書證據、物證等證據），並無證據證明係公務員違背法定
    程序所取得，又本件被告以外之人於審判外之陳述，亦無刑
    事訴訟法第159條之1至之3所規定之不得作為證據之情形，
    且卷內之文書證據，亦無刑事訴訟法第159條之4之顯有不可
    信之情況與不得作為證據之情形，則依刑事訴訟法第159 條
    至159條之5之規定，本件認定事實所引用之本件卷證所有證
    據（包含人證與文書證據、物證等證據），均認為有證據能
    力，合先敘明。
(二)、被告甲○○經警先後查獲所採尿液送驗結果，呈嗎啡及甲基
    安非他命陽性反應，有臺北縣警察局偵辦毒品案件尿液姓名
    對照表、臺灣檢驗科技股份有限公司94年9月20日編號CH/20
    05/90199號、95年2月22日編號CH/2006/20280號濫用藥物尿
    液檢驗報告附卷可證。查海洛因施用入人體後水解還原成嗎
    啡，再循嗎啡之代謝方式排出體外，業據行政院衛生署藥物
    食品檢驗局以73藥檢壹字第030221號函說明綦詳，且尿液中
    能否驗出嗎啡陽性反應，與其投與量、投與途徑、採尿時間
    、個人體質及檢測方法之靈敏度有關，國外曾有文獻報導注
    射6毫克之海洛因鹽酸鹽，其代謝物嗎啡之平均可檢出時限
    約為26小時，亦經行政院衛生署藥物食品檢驗局於81年9月8
    日以（81）藥檢壹字第8114885號函釋明在案。又甲基安非
    他命經口服投與後，約70%於24小時內自尿中排出，約90%於
    96小時內自尿中排出，由於目前國內尿液中甲基安非他命之
    檢驗僅為鑑定其是否呈陽性反應，尚未定其含量，且甲基安
    非他命成分之檢出與其投與方式、投與量、個人體質、採尿
    時間與檢測儀器之精密度等諸多因素有關，因此僅憑尿液中
    呈甲基安非他命陽性反應，並無法確實推算吸食時間距採集
    時間之長短，惟依上述資料推斷，最長可能不會超過4日即
    96小時，此有行政院衛生署藥物食品檢驗局於81年2月8日以
    （81）藥檢壹字第001156號函可考。再前揭尿液檢驗報告均
    載明係以GC/MS（即氣相層析質譜儀分析法）方法作為確認
    檢驗之方式，而該方法之原理係檢品經氣化後，通過層析管
    分離純化，再將純化後之成分循序送入質譜儀做個別鑑定。
    因質譜儀所測定之圖譜，在化學上被公認具有指紋特性，故
    可據以完全判定該檢品係為何種化合物。是台北榮民總醫院
    即認為若以氣相層析質譜儀（GC/MS）作藥物及其代謝產物
    之定性及定量分析，幾乎不會有偽陽性反應產生，此經該院
    於83年4月7日以83北總內字第3059號函闡釋有案。另人體施
    用甲基安非他命後，其主要代謝物中，未改變型態之甲基安
    非他命占施用劑量達43%，安非他命則約為5%；人體若係施
    用安非他命後，主要代謝物中則有未改變型態之安非他命，
    但無甲基安非他命，此有法務部調查局以93年5月4日調科壹
    字第09362413980號函足參。足見人體倘係施用安非他命，
    其尿液代謝物斷無可能出現甲基安非他命；惟若施用甲基安
    非他命，其尿液代謝物除主要為甲基安非他命外，亦可能含
    有少量之安非他命。是本件被告之尿液除呈現較少量之安非
    他命陽性反應外，主要係呈現甲基安非他命之陽性反應，依
    上開函示，被告要無可能係施用安非他命，所施用者應係甲
    基安非他命。公訴意旨認被告係施用安非他命，容有誤解。
    則被告之尿液經以氣相層析質譜儀分析法檢驗，既係呈嗎啡
    及甲基安非他命陽性反應，堪認被告應有在前揭犯罪時間施
    用第一級毒品海洛因及第二級毒品甲基安非他命之行為甚明
    。
(三)、第一案扣案之甲基安非他命九包經送驗結果，確係第二級毒
    品甲基安非他命（驗前毛重25.9公克，驗後毛重25.882公克
    ），有臺灣檢驗科技股份有限公司94年9月21日編號CH/2005
    /90310號濫用藥物檢驗報告在卷可憑，另有天平秤一台、勺
    子二支、分裝袋十個扣案可稽，亦均與施用本件第二級毒品
    甲基安非他命所使用或預備之物相符。併案審理第二案之扣
    案第一級海洛因毒品一包（毛重0.52公克，驗後淨重0.32公
    克），經法務部調查局鑑定確係海洛因，有鑑定通知書在卷
    可查，而第二級毒品甲基安非他命毒品十五包（毛重17.64
    公克），並經查獲警察使用聯勤測試包初步鑑定確認，有相
    片在卷可查，核與被告坦承本件所施用之毒品相符。併案審
    理第三案之扣案第一級毒品海洛因三包（毛重1.18公克，淨
    重0.58公克），第二級毒品甲基安非他命八包（毛重6.26公
    克，淨重4.66公克），第三級毒品K他命（毛重0.3公克，淨
    重0.1公克），經警察以檢驗試劑鑑驗分別呈現嗎啡海洛因
    、安非他命、潘他挫新陽性反應，有鑑驗報告與相片在卷可
    查，且有滲有海洛因之香菸三支（海洛因與香菸無法析離）
    ，為被告所有供施用第一級毒品使用或預備之注射針筒二支
    ，與為被告所有供施用第二級毒品使用或預備之電子秤一台
    、分裝袋一包、分裝杓一支、注射針筒二支、吸食器一個等
    扣案可稽。足徵被告確有連續施用第一級與第二級毒品甲基
    安非他命犯行。另公訴意旨認扣案毒品係安非他命，然該毒
    品經鑑定確屬甲基安非他命，則公訴意旨所認容有誤解。
(四)、被告前因施用毒品案件，經臺灣板橋地方法院裁定送觀察、
    勒戒後，因認無繼續施用毒品之傾向，而於92年3月27日觀
    察、勒戒執行完畢釋放，並經臺灣板橋地方法院檢察署檢察
    官於同日以92年度毒偵字第908號不起訴處分確定。被告於
    上開觀察、勒戒執行完畢釋放後之五年內，又因連續施用第
    二級毒品案件，經臺灣板橋地方法院於93年10月29日以93年
    度簡字第4829號判處有期徒刑四月，並於93年11月29日確定
    ，嗣於94年1月6日繳納易科罰金執行完畢之事實，有被告前
    案紀錄表在卷可按，被告前曾二犯施用毒品，復於前揭觀察
    、勒戒執行完畢後釋放至明。
(五)、綜上，被告前曾二犯施用毒品，且於前揭觀察、勒戒執行完
    畢釋放後，五年內再犯本件施用第一級毒品海洛因及第二級
    毒品甲基安非他命，本件事證明確，被告犯行應堪認定。
二、論罪科刑部分：
(一)、按海洛因及甲基安非他命分屬毒品危害防制條例第2條第2項
    第1款所規定之第一級毒品及同條項第2款所規定之第二級毒
    品。核被告所為，係犯毒品危害防制條例第10條第1項施用
    第一級毒品罪及同條第2項施用第二級毒品罪。被告持有毒
    品後，復進而施用，其持有毒品之低度行為，應為施用毒品
    之高度行為所吸收，均不另論罪。至於公訴意旨雖未敘及併
    案審理之臺灣板橋地方法院檢察署95年度毒偵字第2911號、
    2188號（第二案），與臺灣臺北地方法院檢察署95年度毒偵
    字第980號（第三案），然此二案部分與起訴之部分有連續
    犯之裁判上一罪法律關係，為起訴效力所及，應併案審理。
    被告先後多次施用第一級毒海洛因與第二級毒品甲基安非他
    命之犯行，時間緊接，所犯構成要件相同，顯係基於概括犯
    意反覆為之，為連續犯，依刑法第56條規定，以一罪論，並
    加重其刑。被告所犯上開二罪間，犯意各別，罪名互異，應
    分論併罰。被告前因連續施用第二級毒品案件，經臺灣板橋
    地方法院於93年10月29日以93年度簡字第4829號判處有期徒
    刑四月，並於93年11月29日確定，嗣於94年1月6日繳納易科
    罰金執行完畢，其受有期徒刑執行完畢，於五年以內再犯本
    件最重本刑為有期徒刑以上之罪，皆為累犯，應依刑法第47
    條規定，均加重其刑，並依刑法第70條規定，就被告所犯施
    用第一級毒海洛因與第二級毒品甲基安非他命部分，均遞加
    重之。
(二)、原審予被告論罪科刑固非無見，惟查，原判決未及審酌併案
    審理之有連續犯裁判上一罪法律關係之併案審理之臺灣板橋
    地方法院檢察署95年度毒偵字第2911號、2188號與臺灣臺北
    地方法院檢察署95年度毒偵字第980號部分，容有未洽，是
    檢察官上訴意旨以此指摘原判決不當，即非無理由，則原判
    決既有可議，自應將原判決予以撤銷改判。
(三)、爰審酌被告施用毒品，戕害身心有滋生其他犯罪、惡化治安
    之虞，損及公益，且其前已二犯施用毒品，並經觀察、勒戒
    執行完畢，再為本件施用毒品犯行，顯見其自制力不佳，惟
    考量被告於犯後尚能坦承犯行，而其施用毒品係屬自我戕害
    行為，反社會性程度相形較低等一切情狀，酌情分別就施用
    第一級毒品部分，量處有期徒刑拾月，就施用第二級毒品部
    分，量處有期徒刑柒月，並定其應執行之刑為有期徒刑壹年
    肆月。
(四)、起訴之臺灣板橋地方法院檢察署94年度毒偵字第5046號（第
    一案）查扣之第二級毒品甲基安非他命九包（驗前毛重25.9
    公克，驗後毛重25.882公克，起訴書誤載為2.63公克），依
    毒品危害防制條例第18條第1項前段規定，宣告沒收銷燬之
    （惟鑑驗耗用之毒品既已滅失，自毋庸宣告沒收銷燬），至
    該甲基安非他命之外包裝之，係用於包裹毒品，防其裸露、
    潮濕，便於攜帶施用，亦係供施用毒品所用或預備之物，且
    係被告所有，此據被告陳明，依刑法第38條第1項第2款規定
    ，宣告沒收（88年度台上字第5032號）。天平秤一台、勺
    子二支，分裝袋十個，係分別供被告施用第二級毒品甲基安
    非他命預備之物，係被告所有，依刑法第38條第1項第2款規
    定，宣告沒收。移送本院併案審理之臺灣板橋地方法院檢察
    署95年度毒偵字第2911號、2188號（第二案），查扣之第一
    級海洛因毒品一包（毛重0.52公克，驗後淨重0.32公克），
    第二級毒品甲基安非他命毒品十五包（毛重17.64公克），
    之第一級與第二級毒品，均依毒品危害防制條例第18條第1
    項前段規定，宣告沒收銷燬之，至該第一級與第二級之外包
    裝之，係用於包裹毒品，防其裸露、潮濕，便於攜帶施用，
    亦係供施用毒品所用或預備之物，且係被告所有，此據被告
    陳明，依刑法第38條第1項第2款規定，宣告沒收。移送本院
    併案審理之臺灣臺北地方法院檢察署95年度毒偵字第980號
    （第三案），查扣之第一級毒品海洛因三包（毛重1.18公克
    ，淨重0.58公克），第二級毒品甲基安非他命八包（毛重6.
    26公克，淨重4.66公克），滲有海洛因之香菸三支（海洛因
    與香菸無法析離），之第一級與第二級毒品，均依毒品危害
    防制條例第18條第1項前段規定，宣告沒收銷燬之，至該第
    一級與第二級之外包裝之，係用於包裹毒品，防其裸露、潮
    濕，便於攜帶施用，亦係供施用毒品所用或預備之物，且係
    被告所有，依刑法第38條第1項第2款規定，宣告沒收。注射
    針筒二支與電子秤一台、分裝袋一包、分裝杓一支、吸食器
    一個係分別供被告施用第一級與第二級毒品甲基安非他命預
    備之物，係被告所有，依刑法第38條第1項第2款規定，宣告
    沒收（以上應沒收銷燬之或沒收之物，如附表壹與貳所示，
    分別在所犯施用第一級毒品與幣二級毒品罪名下，宣告沒收
    銷燬之或沒收）。至於第三案查獲之K他命（毛重0.3公克，
    淨重0.1 公克）為第三級毒品K他命成分，因K他命雖係毒品
    危害防制條例所規範之第三級毒品，惟上開條例就無正當理
    由而擅自持有第三級毒品者，並無科處刑罰之規定，且依同
    條例第18條第1項中段規定，無正當理由而擅自持有第三級
    毒品，該查獲之第三級毒品，由查獲之機關依法為沒入銷燬
    之，而非由法院宣告沒收銷毀之，爰不予宣告沒收。
(五)、被告經合法傳喚無正當之理由不到庭且亦未在監執行，有送
    達證書與95年5月16日在押在監查詢申請表在卷可稽，爰不
    待其陳述逕行判決，併此敘明。
據上論斷，應依刑事訴訟法第371條、第369條第1項前段、第364
條、第299條第1項前段，毒品危害防制條例第10條第1項、第2項
、第18條第1項前段，刑法第11條、第56條、第51條第5款、第47
條、第38條第1項第2款，判決如主文。
本案經檢察官黃全祿到庭執行職務。
中    華    民    國    95    年    5    月    23    日
                  刑事第十二庭  審判長法  官  蔡永昌
                                      法  官  陳榮和
                                      法  官  施俊堯
以上正本證明與原本無異。
施用第一級毒品部分如不服本判決，應於收受送達後十日內向本
院提出上訴書狀，其未敘述上訴之理由者並得於提起上訴後十日
內向本院補提理由書（均須按他造當事人之人數附繕本）。
施用第二級毒品部分不得上訴。
                                      書記官  陳彥蕖
中    華    民    國    95    年    5     月    23    日
附表壹：第一級毒品部分：
一、第一級海洛因毒品一包（毛重0.52公克，驗後淨重0.32公克
    ，第二案），三包（毛重1.18公克，淨重0.58公克，第三案
    ）。以上之第一級毒品海洛因沒收銷燬之，外包裝沒收。
二、滲有海洛因之香菸三支，第一級毒品海洛因沒收銷燬之，（
    第三案）。
三、被告所有供預備或施用第一級毒品所用之注射針筒二支，沒
    收（第三案）。
附表貳：第二級毒品部分：
一、第二級毒品甲基安非他命九包（驗前毛重25.9公克，驗後毛
    重25.882公克，起訴書誤載為2.63公克，第一案），十五包
    （毛重17.64公克，第二案），八包（毛重6.26公克，淨重4
    .66 公克，第三案），以上之第二級毒品甲基安非他命沒收
    銷燬之，外包裝沒收。
二、被告所有供預備或施用第二級毒品甲基安非他命所用之天平
    秤一台、勺子二支（第一案）、電子秤一台、分裝杓一支、
    吸食器一個（以上均為第三案）均沒收。
三、被告所有供施用第二級毒品甲基安非他命預備之分裝袋十個
    （第一案）、分裝袋一包（第三案），均沒收。


司法院資訊處製作；財團法人民間司法改革基金會備份。
